【裁判字號】    99,易,1584
【裁判日期】    990805
【裁判案由】    詐欺
【裁判全文】
臺灣臺北地方法院刑事判決              99年度易字第1584號
公  訴  人  臺灣臺北地方法院檢察署檢察官
被      告  甲○○
上列被告因詐欺案件，經檢察官提起公訴（99年度偵字第11124
號），本院判決如下：
    主  文
甲○○幫助共同意圖為自己不法之所有，以詐術使人將本人之物
交付，處有期徒刑肆月，如易科罰金，以新臺幣壹仟元折算壹日
。
    事  實
一、甲○○明知詐欺集團份子經常利用在報紙上刊登應徵工作或
    代辦貸款之廣告，用於吸引他人與之接洽而取得他人金融帳
    戶，故將金融機構帳戶提款卡及密碼交予他人者，可能遭到
    詐欺集團份子用於詐欺他人，竟基於幫助詐欺之不確定故意
    ，於民國98年12月27日晚間6 時許，在臺北市○○區○○街
    及桂林路口之便利超商，將向不知情兄長林孝濬所借得之聯
    邦商業銀行股份有限公司帳號0000000000000000號帳戶（下
    稱林孝濬帳戶）金融卡及密碼交予真實姓名、年籍均不詳之
    成年男子「林先生」。待「林先生」所屬詐欺集團成員取得
    林孝濬帳戶之金融卡及密碼後，旋即共同基於為自己不法所
    有之意圖，於98年12月28日晚上6 時41分許，撥打電話向乙
    ○○佯稱網路購物錯誤設定分期付款，須先匯款取消分期付
    款，又於同日晚上7 時40分許，由另一成員撥打電話邀許淑
    玲匯款，致許淑玲陷於錯誤，依指示分別以無摺存款方式及
    匯款方式存款新臺幣（下同）100,000 元及匯款26,109元至
    林孝濬帳戶，並旋即遭人提領一空。嗣因乙○○察覺有異而
    報警，始循線查知上情。
二、案經乙○○訴由臺北縣政府警察局三峽分局報請臺灣板橋地
    方法院檢察署檢察官呈請臺灣高等法院檢察署檢察長令轉臺
    灣臺北地方法院檢察署檢察官偵查起訴。
    理  由
一、按被告以外之人於審判外之陳述，雖不符前4 條之規定，而
    經當事人於審判程式同意作為證據，法院審酌該言詞陳述或
    書面陳述作成時之情況，認為適當者，亦得為證據。當事人
    、代理人或辯護人於法院調查證據時，知有第159 條第1 項
    不得為證據之情形，而未於言詞辯論終結前聲明異議者，視
    為有前項之同意，刑事訴訟法第159 條之5 定有明文。查被
    告甲○○及檢察官，對於下述具有被告以外之人於審判外陳
    述而有傳聞證據性質之證據方法，於本院言詞辯論終結前，
    均未對之聲明異議，經本院審酌該等證據做成之情況，亦無
    違法不當情形，均適宜為本案證據，均有證據能力。
二、訊據被告固不否認有於前揭時、地將林孝濬帳戶之金融卡及
    密碼交予真實姓名、年籍不詳成年男子「林先生」，該帳戶
    並遭詐騙集團使用於詐欺被害人乙○○共計126,109 元等事
    實，惟矢口否認有何幫助詐欺之犯行，辯稱：伊是看到報紙
    上應徵外勤人員而撥打電話與「周主任」聯繫，經「周主任
    」表示要伊提供金融卡及密碼作為收取賭金所用，所以才會
    誤信而將林孝濬帳戶之金融卡及密碼交予「周主任」所指定
    之「林先生」云云。經查：
（一）被害人乙○○確曾於98年12月28日晚上6 時41分許，遭詐
      欺集團成員以電話佯稱網路購物錯誤設定分期付款，須先
      匯款取消分期付款，又於同日晚上7 時40分許，遭詐欺集
      團另一成員撥打電話要求重新付款，致被害人乙○○陷於
      錯誤，依指示分別存款100,000 元及匯款26,109元至林孝
      濬帳戶遭人提領一空等事實，業據被害人乙○○指述在卷
      ，且有交易明細2 紙、林孝濬帳戶交易紀錄附卷可稽，堪
      認被害人乙○○確有於上揭時、地遭人詐欺之事實。
（二）金融帳戶事關個人財產權益之保障，其專有性甚高，除非
      本人或與本人具有親密或信賴關係者，難認有何特殊情況
      須交予他人使用，縱偶須交付他人使用，亦必深入瞭解用
      途及合理性，始可安心提供。再現今不法份子為掩飾其不
      法獲利行徑，且避免執法人員之追究處罰，經常誘使一般
      民眾提供金融機構帳戶之金融卡或存摺，渠等再反覆以此
      帳戶供作對外詐騙或其他各種財產犯罪之不法用途使用，
      並藉此掩飾就各該重大犯罪所得財物，業經電視新聞及報
      章雜誌等大眾傳播媒體多所報導，政府機關及金融機構亦
      極力宣導，期使民眾注意防範。依一般人本於生活經驗及
      認識，在客觀上當可預見完全不相識或不甚熟識之人要求
      提供金融機構存款帳戶之存摺、金融卡及密碼供其使用之
      行徑，往往與利用該帳戶進行詐騙或其他財產犯罪有密切
      關連，堪認被告當可預見將金融帳戶交予他人使用，將有
      助於詐騙份子作為收取詐欺他人所得款項、財物並隱匿其
      身分及款項流向之用途，故被告主觀上應有預見幫助他人
      詐欺取得財物之可能。又被告從事代辦金融機構貸款工作
      多年，所得代辦費用係以現金或匯款至其指定帳戶，並在
      工作過程中獲悉詐欺集團常蒐集他人金融帳戶用於行騙等
      事實，業據被告供述在卷，是被告明知應徵正當工作時，
      縱需提供金融帳戶之帳號供僱主以轉帳匯款方式給付薪資
      ，亦無需連同該帳戶之提款卡及密碼一併提供之理，否則
      即有可能遭詐騙集團以所提供之金融帳戶用以實行詐欺，
      是被告在明知此情下，仍執意交付林孝濬帳戶之金融卡及
      密碼予他人，已見其有幫助他人詐欺之不確定故意。
（三）被告辯稱：當時是「周主任」表示係因收取賭金而需提供
      金融帳戶，以作為收取賭金後存款所用，並防止伊捲款潛
      逃，伊才會相信有交付金融帳戶之必要云云。然查，被告
      已自承曾經質疑過對方為詐騙集團等事實，業據被告供述
      在卷（本院卷第35-36 頁），可知被告確可預見所交付之
      金融卡及密碼可能用於詐欺他人。再者，被告與自稱「林
      先生」之人素不相識，僅係經由報紙分類廣告應徵工作而
      初次碰面，若「林先生」真有派遣被告出面收取大額賭金
      之必要，當會同時派遣另一成員從旁監督，或以他法避免
      被告捲款潛逃，斷無可能僅以扣留林孝濬帳戶金融卡及密
      碼之方式確保賭金正常收回。蓋被告若真有侵占收取賭金
      之意，無論被告是否提供林孝濬帳戶之金融卡及密碼，均
      可在收取賭金後侵占潛逃，殊不因林孝濬帳戶金融卡及密
      碼是否在對方手上而有差異，堪認被告上開辯解及所謂「
      周主任」之說詞，係與常理有違。被告具有相當之社會歷
      練及智識程度，對於上開情形自無不知之理，卻仍執意交
      付林孝濬帳戶之金融卡及密碼予真實姓名年籍不詳之人，
      益徵其有幫助他人犯詐欺取財罪之不確定犯罪故意。
（四）被告復自稱係於98年12月27日下午6 時許交付林孝濬帳戶
      予「林先生」，而被害人乙○○係於翌日晚上6 時41分許
      匯款至林孝濬帳戶，均如前述，則自被告交付金融卡及密
      碼至被害人乙○○匯款之時，兩者相距有24小時以上。然
      被告明知所交付之金融卡及帳戶可能遭詐欺集團用於詐欺
      他人，卻未持續追蹤並即刻掛失，進而容任林孝濬帳戶淪
      為詐欺集團使用工具，足見被告確有幫助詐欺之不確定故
      意無疑。
（五）綜上所述，被告上揭所辯均屬卸責之詞，不足採信。本案
      事證明確，被告犯行洵堪認定，應依法論科。
三、查被告僅提供帳戶供詐欺集團遂行詐欺取財，並無共同實行
    詐欺犯行之犯意聯絡或行為分擔，僅有幫助他人遂行詐欺之
    意思及行為，核其所為，係犯刑法第339 條第1 項詐欺取財
    罪之幫助犯，爰依刑法第30條第1 項、第2 項之規定，減輕
    其刑。本案係由詐欺集團所屬多名成員分別詐騙被害人，足
    認本案詐欺集團成員至少有2 人以上，彼此並有犯意聯絡及
    行為分擔，故本案詐欺罪正犯即為共同正犯。爰審酌被告將
    金融帳戶提供不詳之人使用，導致被害人權利受損，造成犯
    罪追查不易，行為確有不當，復衡其犯罪動機、生活狀況、
    犯後態度、被害人損害及檢察官求處刑度等一切情狀，酌情
    量處如主文所示之刑，並諭知易科罰金之折算標準，以示懲
    儆。
據上論斷，應依刑事訴訟法第299 條第1 項前段，刑法第28條、
第339 條第1 項、第30條第1 項、第2 項、第41條第1 項前段，
刑法施行法第1 條之1 ，判決如主文。
本案經檢察官葉惠燕到庭執行職務。
中    華    民    國    99    年    8     月    5     日
                  刑事第七庭審判長法  官  林庚棟
                                  法  官  林欣苑
                                  法  官  林勇如
上正本證明與原本無異。
如不服本判決應於收受送達後10日內向本院提出上訴書狀，並應
敘述具體理由；其未敘述上訴理由者，應於上訴期間屆滿後20日
內向本院補提理由書（均須按他造當事人之人數附繕本）「切勿
逕送上級法院」。告訴人或被害人如對於本判決不服者，應具備
理由請求檢察官上訴，其上訴期間之計算係以檢察官收受判決正
本之日期為準。
                                  書記官  葉潔如
中    華    民    國    99    年    8     月    5     日
附錄本案論罪科刑法條全文：
中華民國刑法第339 條
意圖為自己或第三人不法之所有，以詐術使人將本人或第三人之
物交付者，處5 年以下有期徒刑、拘役或科或併科1 千元以下罰
金。
以前項方法得財產上不法之利益或使第三人得之者，亦同。
前二項之未遂犯罰之。

司法院資訊處製作；財團法人民間司法改革基金會備份。
